【裁判字號】    99,交聲,972
【裁判日期】    991029
【裁判案由】    聲明異議
【裁判全文】
臺灣臺南地方法院交通事件裁定         99年度交聲字第972號
移送機關    交通部公路總局嘉義區監理所臺南監理站
異議人即
受處分人    甲○○
上列異議人即受處分人因違反道路交通管理處罰條例案件，對於
交通部公路總局嘉義區監理所臺南監理站民國99年6月29日所為
之裁決處分（處分案號：嘉監南字第裁74-S00000000號）聲明異
議，本院裁定如下：
    主    文
原處分撤銷。
甲○○不罰。
    理    由
一、原處分意旨略以：異議人即受處分人甲○○（下稱異議人）
    駕駛車牌號碼6436-XP號自用一般小客貨車，於民國99年3月
    15日13時許，行經臺南市○○路○段6號前時，因肇事致人
    受傷，異議人未對傷者採取救護措施，亦未留下聯絡資料，
    未保持車輛終止位置，未通知警察機關處理，即移動現場而
    逃逸，經臺南市警察局第六分局警員據報到場處理後，予以
    製單舉發，嗣經移送機關即交通部公路總局嘉義區監理所臺
    南監理站（下稱原處分機關）以其違規事實明確，依道路交
    通管理處罰條例第62條第3項、第4項、第67條第3項及違反
    道路交通管理事件統一裁罰基準表之規定，裁處異議人罰鍰
    新臺幣（下同）6,000元，吊銷駕駛執照，1年內禁考等語。
二、異議意旨略以：肇事時，異議人只覺左後照鏡微震動一下，
    但不知道是否有擦撞到哪一台，之後在大成路二段與金華路
    一段停紅燈時，被劉某攔下來，並表示異議人撞到他的左後
    照鏡（異議狀誤載為右後照鏡）後反彈到車窗致玻璃破裂，
    而割到他的手背，異議人當時不知發生車禍，也不知劉某受
    傷，亦無肇事逃逸之動機，如真要肇事逃逸也不會笨到等紅
    燈時被劉某攔下，所以並無肇事致人受傷而逃逸之故意，為
    此聲明異議，請求撤銷原處分等語。
三、按汽車駕駛人駕駛汽車肇事致人受傷或死亡者，應即採取救
    護措施及依規定處置，並通知警察機關處理，不得任意移動
    肇事汽車及現場痕跡證據，違反者處3,000元以上9,000元以
    下罰鍰。但肇事致人受傷案件當事人均同意時，應將肇事汽
    車標繪後，移置不妨礙交通之處所；前項駕駛人肇事致人受
    傷而逃逸者，吊銷其駕駛執照；致人重傷或死亡而逃逸者，
    吊銷其駕駛執照，並不得再考領；汽車駕駛人，曾依本條例
    其他各條規定吊銷駕駛執照者，1年內不得考領駕駛執照，
    道路交通管理處罰條例第62條第3項、第4項、第67條第3項
    分別定有明文。又違反行政法上義務之行為非出於故意或過
    失者，不予處罰，行政罰法第7條第1項亦定有明文。是以，
    前開道路交通管理處罰條例處罰規定，並未處罰過失，故必
    以受處分人有逃逸之故意，始得歸責，詳言之，受處分人除
    客觀上有逃逸之行為外，尚須對其肇事致人受傷或死亡之事
    實有違法之認識，及決意逃逸之故意，始足當之，合先敘明
    。次按犯罪事實應依證據認定之，無證據不得認定犯罪事實
    ；又不能證明被告犯罪或其行為不罰者，應諭知無罪之判決
    ，刑事訴訟法第154條第2項、第301條第1項，分別定有明文
    。又認定不利於被告之事實，須依積極證據，苟積極證據不
    足為不利於被告事實之認定時，即應為有利於被告之認定，
    更不必有何有利之證據；且事實之認定，應憑證據，如未能
    發現相當證據，或證據不足以證明，自不能以推測或擬制之
    方法，以為裁判基礎；而認定犯罪事實所憑證據，雖不以直
    接證據為限，間接證據亦包括在內；然而無論直接或間接證
    據，其為訴訟上之證明，須於通常一般之人均不致有所懷疑
    ，而得確信其為真實之程度者，始得據為有罪之認定，若其
    關於被告是否犯罪之證明未能達此程度，而有合理性懷疑之
    存在時，事實審法院復已就其心證上理由予以闡述，敘明其
    如何無從為有罪之確信，因而為無罪之判決，尚不得任意指
    為違法，最高法院分別著有30年上字第816號、40年台上字
    第86號、76年台上字第4986號等判例可資參照。而依道路交
    通管理處罰條例第89條規定，法院受理有關交通事件，準用
    刑事訴訟法之規定，前開規定及判例意旨自得適用於本件聲
    明異議案件。
四、經查：
  (一)異議人於99年3月15日13時許，駕駛車牌號碼6436-XP號自用
    一般小客貨車，沿臺南市○○路○段由東向西方向行駛，途
    經該路段6號前時，與對向行駛由第三人劉有得所駕駛之車
    號9828-SV號自用小貨車發生擦撞，致該車左後照鏡撞到車
    窗玻璃，玻璃破掉後割傷第三人劉有得之手，異議人未對其
    採取救護措施，亦未通知警察機關處理而逕行駕車離去，嗣
    經臺南市警察局第六分局警員據報到場處理後，予以製單舉
    發，原處分機關乃依法裁處如前所述裁罰等情，有臺南市警
    察局99年4月17日南市警交字第S00000000號舉發違反道路交
    通管理事件通知單及原處分機關99年6月29日嘉監南字第裁
    74-S00000000號裁決書各1份附卷可稽，並有道路交通事故
    現場圖、道路交通事故調查報告表(一)、(二)、現場照片、當事
    人談話筆錄等件在卷可佐。
  (二)次查，異議人因本件交通事故而涉嫌駕車肇事逃逸之犯行，
    經警移送臺灣臺南地方法院檢察署（下稱臺南地檢署）檢察
    官以99年度偵字第7492號偵查案進行偵查，異議人於99年5
    月26日偵訊中稱：伊當時覺得左後照鏡有震動一下，不過伊
    不知道是擦撞到哪一台，而且伊當時在聽音樂，之後伊停等
    紅燈時被對方攔下，伊不知道擦到後照鏡會這麼嚴動等語；
    而第三人即遭擦撞之汽車駕駛人劉有得於99年5月26日偵訊
    時亦陳稱：其在大成路二段要左轉西門路，其切進左轉車道
    ，不知道為何，其車的左後照鏡就擦到了對向異議人的左後
    照鏡，可能是其左後照鏡撞到其的車窗，玻璃破掉，割到其
    的手，其停下來，異議人已經開走了，其追到金華路和大成
    路口，異議人在停紅燈，其把異議人攔下來，其問異議人撞
    到你不知道嗎，異議人說應該沒什麼事就走了，希望異議人
    下次有擦到後照鏡要停下來看一下，其不再追究異議人之責
    任等語（見臺南地檢署99年度偵字第7492號卷第9頁），核
    與異議人前開所辯有部分相符。又觀之本件肇事車輛之照片
    ，其中異議人所駕駛之汽車左側車身與第三人劉有得所駕駛
    之汽車均無明顯之擦撞痕，僅該汽車左後照鏡處有黑色摩擦
    痕跡，核與劉有得之汽車左後照鏡位置相符，亦非明顯（見
    警卷第9、10、11頁），是難以認定當時二車曾受有相當之
    強力擦撞，因此，異議人辯稱其於車上聽音樂，其不知有肇
    事等語，應非不可採。又異議人遭第三人劉有得攔下之處係
    於大成路二段240號前，且正在停等紅燈，本院審酌該處與
    本件交通事故發生處（即同路段6號）距離並不遠，且異議
    人當時正於該處等紅燈，如異議人有逃逸之故意，應不會在
    距離發生事故不遠之處，仍停止車輛於紅燈前，是則尚難認
    異議人主觀上有肇事逃逸之故意。
  (三)再查，本件由檢察官偵查後，亦認異議人主觀上並無肇事逃
    逸之故意，此外，復查無其他積極證據足認異議人有何肇事
    逃逸犯行，應認異議人罪嫌不足，過失傷害部分則因未據告
    訴，乃將全案為不起訴處分，有臺南地檢署99年度偵字第74
    92號不起訴處分書附卷可參，復經本院依職權調取上開偵查
    卷宗全卷查閱屬實。因此，異議人於前揭時地固有與被害人
    劉有得發生交通事故並致其受傷，且未即採取救護措施及依
    規定處置，並通知警察機關處理，並任意移動肇事汽車及現
    場痕跡證據。然依前揭說明，足認異議人於肇事當時離開肇
    事現場，係因其並未察知有與被害人發生擦撞且致其等受傷
    ，而非基於肇事後意圖規避責任而逃逸，且原處分機關亦未
    提出其他積極證據以供本院佐證，本院亦查無其他具體事證
    足資證明異議人確有肇事致被害人劉有得受傷後，未對被害
    人劉有得採取必要救護措施及依規定處置，並通知警察機關
    處理，且任意移動肇事汽車、現場痕跡證據及因此逃逸等違
    規情事之主觀犯意。
  (四)依上所述，異議人之上開辯解尚非無據，原處分機關未予詳
    查，遽予裁罰，容有未洽。從而，本件異議為有理由，自應
    由本院將原處分予以撤銷，並另為異議人不罰之諭知。
五、據上論斷，應依道路交通管理處罰條例第87條第2項、道路
    交通事件處理辦法第19條前段，裁定如主文。
中    華    民    國    99    年    10    月    29    日
                      交通法庭  法  官  林福來
以上正本證明與原本無異。
如不服本裁定，應於收受送達後5日內向本院提出抗告狀。（應
附繕本）
                                書記官  李淑惠
中    華    民    國    99    年    11    月    1     日

司法院資訊處製作；財團法人民間司法改革基金會備份。
